---
title: "Madrid · Healthy Living Index"
subtitle: "Análisis espacial de la habitabilidad saludable y la regla 3-30-300"
author: "Miguel Ferreiro García"
date: today
date-format: "MMMM YYYY"
lang: es
format:
  html:
    theme:
      - cosmo
      - assets/styles.scss
    toc: true
    toc-location: left
    toc-depth: 3
    toc-title: "Contenido"
    code-fold: true
    code-tools: true
    code-summary: "Mostrar código"
    fig-width: 10
    fig-height: 7
    fig-align: center
    embed-resources: false
    smooth-scroll: true
    page-layout: full
    grid:
      sidebar-width: 280px
      body-width: 1100px
      margin-width: 220px
execute:
  freeze: auto
  warning: false
  message: false
  echo: true
knitr:
  opts_chunk:
    dev: png
    dpi: 144
---

```{r setup}
#| include: false

# Cargar utilidades del proyecto
source("R/utils.R")

# Paquetes principales (se cargarán bajo demanda en cada sección)
suppressPackageStartupMessages({
  library(sf)
  library(dplyr)
  library(ggplot2)
})
```

::: {.callout-note appearance="simple"}
**Estado del documento:** en construcción. Esta versión es el esqueleto inicial; las secciones se irán completando de forma incremental con datos reales.
:::

# Resumen ejecutivo {.unnumbered}

¿Es Madrid una ciudad fácil para llevar una vida saludable? ¿Y lo es **igual de fácil** en todos sus barrios?

Este documento responde a esas preguntas combinando datos abiertos (OpenStreetMap, INE, Ayuntamiento de Madrid, satélite Sentinel/Meta) con análisis espacial en R. El resultado es un **Índice de Vida Saludable (IVS)** por barrio y una evaluación del cumplimiento de la **regla 3-30-300** de urbanismo verde.

::: {.grid}
::: {.g-col-4 .text-center}
### **131**
barrios analizados
:::
::: {.g-col-4 .text-center}
### **5**
capas de entrada
:::
::: {.g-col-4 .text-center}
### **3-30-300**
estándar de referencia
:::
:::

# 1 · Marco metodológico

## 1.1 Pregunta de investigación

Cuantificar, a nivel de barrio, la facilidad para llevar un estilo de vida saludable en el municipio de Madrid, integrando:

- **Acceso a alimentación saludable** (fruterías, mercados, tiendas especializadas).
- **Acceso a actividad física** (gimnasios, instalaciones deportivas).
- **Cercanía a espacios verdes** (parques mayores de 15 ha).
- **Penetración de comida rápida** como factor inverso.
- **Cubierta arbórea** y proximidad a verde urbano (regla 3-30-300).
- **Equidad**: ¿se distribuye el índice de forma justa respecto a la renta?

## 1.2 Pipeline de análisis

```{mermaid}
%%| label: fig-pipeline
%%| fig-cap: "Pipeline de análisis"

flowchart LR
  A[OSM<br/>Overpass] --> B[Limpieza<br/>+ filtrado]
  C[Ayto Madrid<br/>distritos, barrios, arbolado] --> B
  D[INE<br/>renta + sec. censales] --> B
  E[Meta Canopy<br/>Height 1m] --> B
  B --> F[KDE proyectado<br/>EPSG:25830]
  B --> G[Isocronas<br/>peatonales dodgr]
  F --> H[Índice IVS<br/>por barrio]
  G --> H
  H --> I[Cruce con renta<br/>+ regla 3-30-300]
  I --> J[Mapas + dashboard]
```

# 2 · Datos {#sec-datos}

> _Sección a completar en la siguiente iteración._

# 3 · Densidades y distancias {#sec-densidades}

> _Sección a completar._

# 4 · Índice de Vida Saludable {#sec-ivs}

> _Sección a completar._

# 5 · La regla 3-30-300 {#sec-regla}

La regla **3-30-300** propuesta por Cecil Konijnendijk (2021) es un estándar simple y accionable de urbanismo verde:

::: {.grid}
::: {.g-col-4 .text-center}
## 3
**árboles visibles** desde cada vivienda
:::
::: {.g-col-4 .text-center}
## 30 %
**cubierta arbórea** por barrio
:::
::: {.g-col-4 .text-center}
## 300 m
al **espacio verde** más cercano
:::
:::

> _Análisis a completar._

# 6 · Equidad y conclusiones {#sec-equidad}

> _Sección a completar._

# Apéndice · Reproducibilidad {.appendix}

```{r session-info}
#| code-fold: true
#| code-summary: "Información de la sesión R"
sessionInfo()
```

::: {.callout-tip appearance="simple"}
**Código fuente:** [github.com/MiguelFerreiro/Madrid_HLI](https://github.com/MiguelFerreiro/Madrid_HLI) (próximamente)
:::
